【裁判字號】    99,審附民,345
【裁判日期】    991029
【裁判案由】    詐欺
【裁判全文】
臺灣高雄地方法院刑事附帶民事訴訟判決
原      告  乙○○
被      告  甲○○
上列被告因詐欺案件（本院99年度審簡字第3696號），經原告提
起附帶民事訴訟，請求損害賠償，本院判決如下：
    主  文
被告應給付原告新臺幣壹仟元及自民國九十九年九月三日起至清
償日止，按週年利率百分之五計算之利息。
原告其餘之訴及假執行之聲請均駁回。
本判決第一項得假執行。
    事實及理由
一、原告乙○○於本院言詞辯論期日經合法傳喚，無正當理由不
    到庭，爰依刑事訴訟法第498 條之規定，不待其陳述而為判
    決。
二、原告主張：被告甲○○可預見金融帳戶提供他人使用，將幫
    助他人實施詐欺犯罪，竟仍基於縱他人以其金融帳戶實施詐
    欺亦不違其本意之幫助犯意，於民國99年3 月9 日上午某時
    ，在高雄縣林園鄉○○○路459 號之第一商業銀行林園分行
    外，將其向該行申設之帳號000-00000000000 號帳戶存摺、
    提款卡含密碼，交付予姓名年籍不詳綽號「台北」之成年男
    子使用，該綽號「台北」之男子取得該帳戶後，即與其所屬
    之詐騙集團成員，共同基於意圖為自己不法所有之犯意聯絡
    ，於99年3 月9 日某時撥打電話向原告佯稱係由郵局人員，
    要求原告至提款機操作確認銀行帳戶有無存款，以處理網路
    購物未收到貨品問題云云，致原告陷於錯誤，於同日操作提
    款機後匯款新臺幣（下同）1,000 元至上開銀行帳戶內，而
    受有損害，故提起本件刑事附帶民事訴訟等語。並聲明求為
    判決：(1)被告應給付原告1,000 元，及自附帶民事訴訟起訴
    狀繕本送達翌日起即99年8 月21日起至清償日止之利息。(2)
    請准供擔保宣告假執行。(3)訴訟費用由被告負擔。
三、被告聲明：同意原告之請求。
四、按附帶民事訴訟之判決，應以刑事訴訟判決所認定之事實為
    據，刑事訴訟法第500 條前段定有明文。次按因故意或過失
    ，不法侵害他人之權利者，負損害賠償責任；又數人共同不
    法侵害他人之權利者，連帶負損害賠償責任﹔不能知其中孰
    為加害人者，亦同；造意人及幫助人，視為共同行為人，民
    法第184 條第1 項前段及第185 條分別定有明文。又前開所
    稱「幫助人」，係指幫助他人使其容易遂行侵權行為之人，
    其主觀上須有故意或過失，客觀上對於結果須有相當因果關
    係，始須連帶負損害賠償責任。查本件被告可預見金融帳戶
    提供他人使用，將幫助他人實施詐欺犯罪，竟仍基於縱他人
    以其金融帳戶實施詐欺亦不違其本意之幫助犯意，於99年3
    月9 日上午10時許，將其所有上開第一商業銀行帳號000-00
    000000000 號帳戶存摺、提款卡含密碼，交予綽號「台北」
    之成年男子使用，該綽號「台北」之男子取得該帳戶後，即
    與其所屬之詐騙集團成員，共同基於意圖為自己不法所有之
    犯意聯絡，於99年3 月9 日某時撥打電話向原告佯稱係由郵
    局人員，要求原告至提款機操作確認銀行帳戶有無存款，以
    處理網路購物未收到貨品問題云云，致原告陷於錯誤，於同
    日操作提款機匯款1,000 元至上開帳戶內，而涉有幫助詐欺
    取財犯行之事實，業經本院99年度審簡字第3696號刑事判決
    認定屬實，並對被告為科刑判決在案，從而原告主張被告交
    付上開爭帳戶幫助他人實施詐欺取財犯罪一節，自堪信為真
    實。是原告請求被告給付其所受1,000 元之損害，洵屬有據
    ，應予准許。
五、次按給付無確定期限者，債務人於債權人得請求給付時，經
    其催告而未為給付，自受催告時起，負遲延責任，其經債權
    人起訴而送達訴狀，或依督促程序送達支付命令，或為其他
    相類之行為者，與催告有同一之效力；且遲延之債務，以支
    付金錢為標的者，債權人得請求依法定利率計算之遲延利息
    ；又應付利息之債務，其利率未經約定，亦無法律可據者，
    週年利率為百分之五，民法第229 條第2 項、第233 條、第
    203 條分別定有明文。查本件利息部分，原告於刑事附帶民
    事起訴狀並未載明利率為何，本院審酌兩造間未就遲延利息
    之利率另有約定，爰依上開規定，以週年利率百分之五為據
    。又所謂以「起訴狀繕本送達翌日」起算利息，係指起訴狀
    繕本送達被告之翌日，而非指原告提出之起訴狀繕本送達法
    院或其撰狀之翌日。而本件刑事附帶民事起訴狀繕本，係於
    99年9 月2 日送達被告之住居所，由被告繼父陳俊生收受，
    有本院送達證書2 紙在卷可稽，則應自起訴狀繕本送達翌日
    即99年9 月3 日起算週年利率百分之五之利息。原告誤以其
    於99年8 月20日撰寫起訴狀翌日即99年8 月21日為利息起算
    日，顯有未合。綜合上開說明，認原告請求自附帶民事起訴
    狀繕本送達之翌日即99年9 月3 日起至清償日止，按週年利
    率百分之五計算之利息，為有理由，應予准許，超逾此部分
    之請求，則屬無據，應予駁回。又原告雖聲明訴訟費用由被
    告負擔等語，惟因本件屬刑事附帶民事訴訟，本毋庸徵收裁
    判費用，且本件亦無其他訴訟費用，本院自毋庸就此部分為
    准駁。末查原告陳明願供擔保准予宣告假執行，然因本件判
    決主文第一項就原告勝訴部分所命被告給付之金額未逾50萬
    元，依民事訴訟法第389 條第1 項第5 款之規定，應依職權
    宣告假執行，是原告勝訴部分，爰依職權宣告假執行；至於
    原告敗訴部分，其假執行之聲請即失所附麗，併駁回之。
六、本件事證已臻明確，兩造其餘攻擊、防禦方法及舉證，於本
    件判決結果不生影響，爰不再一一論述，併此敘明。
七、據上論結，原告之訴為一部有理由，一部無理由，應依刑事
    訴訟法第498 條、第502 條、第491 條第10款，民事訴訟法
    第427 條第1 項、第389 條第1 項第5 款，判決如主文。
中    華    民    國    99    年    10    月    29    日
                      高雄簡易庭      法  官  周佳佩
以上正本證明與原本無異。
如不服本判決應於收受本判決後10日內向本院提出上訴書狀，並
應敘述具體理由，如未敘述上訴理由者，應於上訴期間屆滿後20
日內補提理由書狀於本院（均須按他造當事人之人數附繕本）「
切勿逕送上級法院」。
中    華    民    國    99    年    10    月    29    日
                                      書記官  李承悌

司法院資訊處製作；財團法人民間司法改革基金會備份。
